【裁判字號】    99,交聲,952
【裁判日期】    990416
【裁判案由】    聲明異議
【裁判全文】
臺灣臺中地方法院交通事件裁定         99年度交聲字第952號
原處分機關  交通部公路總局臺中區監理所臺中市監理站
異  議  人
即受處分人  張炯春
上列受處分人因違反道路交通管理處罰條例案件，對於交通部公
路總局臺中區監理所臺中市監理站民國99年3 月2 日所為之處分
（原處分案號：裁監稽違字第裁61-GF0000000號）聲明異議，本
院裁定如下：
    主  文
原處分撤銷。
張炯春不罰。
    理  由
一、原處分意旨略以：異議人即受處分人張炯春於民國99年2 月
    3 日下午4 時18分許，駕駛車牌號碼U5-776號營業小客車，
    在臺中市○區○○路7 號前，因「紅線臨停」之違規，經臺
    中市警察局第一分局繼中派出所員警以中市警交字第GF0000
    000 號違反道路交通管理事件通知單舉發。異議人於應到案
    日期前申訴，經原舉發機關臺中市警察局第一分局查復，仍
    認有前開違規行為，本站遂於99年3 月2 日依道路交通管理
    處罰條例第55條第3 款規定，裁處罰鍰新臺幣（下同）300
    元（罰鍰已於99年2 月9 日繳納）。
二、本件聲明異議意旨略以：本人駕駛車號U5-776號營業用小客
    車，行經臺中市○○路3 號至5 號前處，依前方紅燈指示於
    行車道停車等待綠燈前進時，遭員警潘瑞祥開單舉發紅線臨
    時停車，且違規地點填寫亦屬不符。請交通法庭調閱監視錄
    影帶，當時紅燈本人駕駛上開車輛停等紅燈，同時停車有機
    車數部及臺中客運公車亦同時停車於本人駕駛車輛之左側，
    何以他人無違規，而本人算違規，爰請求撤銷原處分云云。
三、按禁止臨時停車線為紅色實線，用以指示禁止臨時停車路段
    ；又設有禁止臨時停車標誌、標線處所不得臨時停車；汽車
    駕駛人在設有臨時停車標誌、標線處所臨時停車，處300 元
    以上600 元以下罰鍰，道路交通標誌標線號誌設置規則第16
    9 條、道路交通安全規則第111 條第1 項第3 款、道路交通
    管理處罰條例第55條第3 款分別定有明文。而「臨時停車」
    係指車輛因上、下人、客，裝卸物品，其引擎未熄火，停止
    時間未滿3 分鐘，保持立即行駛之狀態，「停車」係指車輛
    停放於道路兩側或停車場所，而不立即行駛之意。道路交通
    管理處罰條例第3 條第9 款著有明文。又汽車駕駛人，臨時
    停車有下列情形之一者，處3 百元以上6 百元以下罰鍰：一
    、在橋樑、隧道、圓環、障礙物對面、人行道、行人穿越道
    、快車道臨時停車。二、在交岔路口、公共汽車招呼站十公
    尺內或消防車出、入口五公尺內臨時停車。三、在設有禁止
    臨時停車標誌、標線處所臨時停車。四、不依順行之方向，
    或不緊靠道路右側，或單行道不緊靠路邊，或併排臨時停車
    。五、在道路交通標誌前臨時停車，遮蔽標誌。道路交通管
    理處罰條例第55條亦有明文。次按，法院受理交通事件，準
    用刑事訴訟法之規定，道路交通管理處罰條例第89條前段定
    有明文，依最高法院76年臺上字第4986號判例所揭示：「認
    定犯罪事實所憑之證據，雖不以直接證據為限，間接證據亦
    包括在內，然而無論直接或間接證據，其為訴訟上之證明，
    須於通常一般之人均不致有所懷疑而得確信其為真實之程度
    者，始得據為有罪之認定」之證據法則，於法院審理行為人
    違反道路交通管理處罰條例案件時自當有其適用。易言之，
    法院於審理行為人違反道路交通管理處罰條例案件，為事實
    之認定時，如就原處分機關所認定之行為人違規事實尚乏積
    極證據，或仍有合理之懷疑，而無從確信行為人有該當於道
    路交通管理處罰條例各該處罰條文之構成要件事實時，即應
    依刑事訴訟法上之「罪疑惟輕原則」，作對受處分人有利之
    認定，合先敘明。
四、經查：
（一）上揭舉發事實，固據證人即舉發警員潘瑞祥於本院調查中
      到庭具結證稱：「（本件舉發情形如何？）當時該部違規
      車輛U5-776號計程車沿中山路往建國路方向行駛，就是我
      畫的現場圖所畫箭頭所指的方向，就是該車的行進方向，
      該車停在中山路7 號前的紅線位置上方，該處的路面有繪
      製紅線，紅線非畫在人行道的緣石上，我當時看到那輛車
      開到中山路7 號前的紅線位置上方停放後，才有一輛臺中
      客運的公車沿著中山路的右側車道行駛過來，停在異議人
      的計程車左側等紅燈，所以臺中客運的公車跟計程車是在
      同一車道上，我大約在計程車停車約10到15秒就前往舉發
      ，我是請計程車駕駛人出示駕照或是行照，並告訴他停在
      紅線上是違規，該車駕駛就是今日在庭的異議人，異議人
      跟我回答說他是在等紅燈，我告訴他停車位置與車道停止
      線差距太遠，大約還有十公尺遠，異議人一直強調他是在
      停等紅綠燈，沒有反應其他情形，接下來我就對異議人開
      單舉發。」、「（在紅燈期間，該路口的停止線到異議人
      停車的位置有無其他車輛在停等紅燈？）在停止線前大約
      有二至三輛機車停等紅燈，機車與本案違規車輛間沒有其
      他車輛停放，機車與本案違規車輛間大約有七公尺左右。
      」、「（你說異議人停車之後，有臺中客運的公車駛來，
      公車就直接停在上述路口停止線前的機車後方嗎？）不是
      ，公車直接開到停止線上才停下，因為停止線前的機車只
      有二至三輛，他們停放的位置比較靠近路口右側，公車就
      直接開到機車旁邊停下。」、「（依你所述公車有開到異
      議人旁邊停下，異議人相當於公車的何處？）相當於公車
      的車尾。」、「（你那時為何不是先指揮異議人往前開到
      機車後方停等紅燈就好？）依我的經驗就算警方驅離，駕
      駛人不見得會聽從，所以只有開單舉發才會有嚇阻效用，
      所以本件我直接採用對異議人舉發的方式。」、「（在你
      看到異議人停車一直到你對他舉發的過程中，他的車有無
      任何人上下車？）都沒有。」等語在卷，並有證人所提出
      之現場違規車輛暨其他車輛位置圖1 紙及現場照片2 幀在
      卷可考。是以，異議人確有於99年2 月3 日下午4 時18分
      許之臺中市○區○○路前方路口號誌為紅燈時，駕駛車牌
      號碼U5-776號營業小客車停放在該中山路5 號（證人先稱
      是中山路7 號，惟最後更正為中山路5 號）前之紅線上，
      並為證人潘瑞祥予以舉發之事實，合先認定。
（二）本件厥有爭執者，即為異議人所為上開行為是否違反道路
      交通管理處罰條例第55條第3 款之規定，而堪認定係「汽
      車駕駛人在設有禁止臨時停車標誌、標線處所臨時停車」
      之違規情形。經查，異議人於上揭舉發時地，雖有駕車停
      在上開地點路旁紅線之行為，然斯時異議人係在前方中山
      路路口之號誌變為紅燈時，始駕車駛至該處暫停，警方於
      異議人停車後約10至15秒即前往異議人停車處予以舉發，
      其間異議人之車輛並無人上下之情形乙節，業經證人潘瑞
      祥證述明確。是以，異議人停車在該處之行為既無任何人
      上下車或裝卸物品之臨時停車情形，其車輛又係保持可立
      即行駛之狀態，顯見其所辯：係為停等紅燈而停車等語，
      非屬無稽，尚值採信。原處分逕認異議人之行為，係屬「
      在設有禁止臨時停車標線處所臨時停車」之違規，即有誤
      會。此外，94年2 月5 日公布施行之行政罰法，係行政罰
      之基本法，道路主管機關依據道路交通管理處罰條例規定
      ，對於人民因違反該條例所為之罰鍰，既屬行政罰之一種
      ，自有行政罰法規定之適用。準此，依行政罰法第4 條規
      定：「違反行政法上義務之處罰，以行為時之法律或條例
      有明文規定者為限」所揭櫫之「罪刑法定原則」，於道路
      交通管理處罰條例，亦應有其適用。是以，揆諸前揭說明
      ，並參照刑事訴訟法上之「罪證有疑，利於被告」之證據
      法則結果，本件認異議人於上開時地並無原處分所指之違
      規行為，對於異議人較為有利，至為灼然。
（三）至本件異議人駕駛汽車行至有號誌之交岔路口，遇紅燈時
      ，本應依道路交通安全規則第102 條第1 項第12款之規定
      ，依車道連貫暫停，詎其不為此舉，而逕自停在上開地點
      ，與前方同車道停等紅燈之機車間存有約10公尺之距離，
      實有妨害交通順暢導致道路壅塞之虞，固不可取，是異議
      人於本院審理中所陳：此舉係為保持安全距離云云，即無
      可採。惟異議人斯時並無該條文所指「逕行插入車道間，
      致交通擁塞，妨礙其他車輛通行」之情事發生，尚不得以
      異議人之行為違反該規定而予舉發，惟執勤員警遇此情節
      ，非不得先依法對之勸導或指揮駛離，異議人仍不服從其
      指揮時，再依道路交通管理處罰條例第60條第2 項第1 款
      所定「汽車駕駛人，駕駛汽車有不服從交通勤務警察或依
      法令執行交通指揮、稽查任務人員之指揮或稽查之情形，
      而本章各條無處罰之規定者，處900 元以上1,800 元以下
      罰鍰」之規定，予以舉發，促其警惕，附此說明。
（四）綜上所述，本件既不能證明異議人有於上開時地「在設有
      禁止臨時停車標誌處所臨時停車」之違規事實，原處分機
      關遽予裁罰，則有未洽。本件異議為有理由，原本院應撤
      銷原處分，另為異議人不罰之諭知如主文第二項所示。
五、據上論斷，應依道路交通管理處罰條例第87條第2 項、道路
    交通案件處理辦法第20條，裁定如主文。
中    華    民    國    99    年    4     月    16    日
                  交通法庭      法  官  胡芷瑜
上正本證明與原本無異。
如不服本裁定，應於送達後五日內，向本院提出抗告狀。
                                書記官  沈慧玲
中    華    民    國    99    年    4     月    16    日

司法院資訊處製作；財團法人民間司法改革基金會備份。
